【裁判字號】    97,訴,57
【裁判日期】    970331
【裁判案由】    毒品危害防制條例
【裁判全文】
臺灣臺東地方法院刑事判決                97年度訴字第57號
公  訴  人  臺灣臺東地方法院檢察署檢察官
被      告  乙○○
                      號
                    （現於臺灣東成技能訓練所另案執行中）
上列被告因毒品危害防制條例案件，經檢察官提起公訴（97年度
毒偵字第20號），被告於本院準備程序中為有罪之陳述，經合議
庭裁定由受命法官獨任進行簡式審判程序，判決如下：
    主  文
乙○○施用第一級毒品，累犯，處有期徒刑拾月。
    事  實
一、乙○○前於民國89年間因施用毒品案件，經臺灣桃園地方法
    院以89年度毒聲字第2094號裁定送觀察、勒戒，經觀察、勒
    戒後，認有繼續施用毒品之頃向，又經該院以89年度毒聲字
    第2910號裁定令入戒治處所施以強制戒治，嗣經停止戒治，
    餘戒治期間付保護管束，於90年4 月20日保護管束期滿，並
    由臺灣桃園地方法院檢察署檢察官於同年5 月29日以90年度
    戒毒偵字第452 號不起訴處分確定在案；又於93年間因連續
    施用第一級毒品，經該院以94年度訴字第797 號判處有期徒
    刑7月確定，於95年7月22日縮刑期滿執行完畢，猶不知悔改
    ，竟基於施用第一級毒品海洛因之犯意，於96年7月4日晚間
    10時許，在其桃園縣大園鄉○○村○○街59巷1 弄12號住處
    ，以針頭注射之方式施用第一級毒品海洛因1 次。嗣因其為
    列管毒品人口，而為警於96年7月6日對其採尿送驗後，結果
    呈嗎啡陽性反應，始查知上情。
二、案經桃園縣政府警察局大園分局報告臺灣桃園地方法院檢察
    署呈請臺灣高等法院檢察署令轉臺灣臺東地方法院檢察署檢
    察官偵查起訴。
    理  由
一、本件被告乙○○所犯係死刑、無期徒刑、最輕本刑為3 年以
    上有期徒刑以外之罪，亦非高等法院管轄之第一審案件，而
    被告於本院行準備程序中就被訴事實為有罪之陳述，經告知
    被告簡式審判程序之旨並聽取當事人意見後，本院合議庭依
    刑事訴訟法第273條之1第1 項規定，裁定由受命法官獨任進
    行簡式審判程序，合先敘明。
二、上揭犯罪事實，業據被告於本院審理中坦承不諱，又被告為
    警查獲後所採集之尿液經送檢驗結果，呈嗎啡陽性反應，有
    96年7 月16日臺灣檢驗科技股份有限公司濫用藥物尿液檢驗
    報告、桃園縣政府警察局大園分局被採尿人姓名編號對照表
    、桃園縣政府警察局大園分局檢體監管紀錄表各1 紙在卷可
    稽。再者，被告前因施用毒品案件，經臺灣桃園地方法院裁
    定送觀察、勒戒後，認有繼續施用毒品之頃向，又經該院裁
    定令入戒治處所施以強制戒治，經停止戒治付保護管束期滿
    後，由臺灣桃園地方法院檢察署檢察官以90年度戒毒偵字第
    452 號不起訴處分確定在案；又於93年間因連續施用第一級
    毒品，經臺灣桃園地方法院以94年度訴字第797 號判處有期
    徒刑7月確定，於95年7月22日縮刑期滿執行完畢，此有臺灣
    高等法院被告前案紀錄表附卷可參，是被告乃經強制戒治完
    畢釋放後，5 年內再犯施用毒品之犯行，至為灼然。綜上，
    足證被告前開自白與事實相符，罪證明確，犯行洵堪認定。
三、毒品危害防制條例於92年7月9日修正公布，自93年1月9日施
    行，其中第20條、第23條將施用毒品之刑事處遇程序，區分
    為「初犯」及「五年內再犯」、「五年後再犯」。依其立法
    理由之說明：「初犯」，經觀察、勒戒或強制戒治後，應為
    不起訴處分或不付審理之裁定；經觀察、勒戒或強制戒治執
    行完畢釋放後，「五年內再犯」者，因其再犯率甚高，原實
    施之觀察、勒戒及強制戒治既已無法收其實效，爰依法追訴
    或裁定交付審理。至於經觀察、勒戒或強制戒治執行完畢釋
    放後，「五年後再犯」者，前所實施之觀察、勒戒或強制戒
    治已足以遮斷其施用毒品之毒癮，為期自新及協助其斷除毒
    癮，仍適用「初犯」規定，先經觀察、勒戒或強制戒治之程
    序。從而依修正後之規定，僅限於「初犯」及「五年後再犯
    」二種情形，始應先經觀察、勒戒或強制戒治程序。倘被告
    於五年內已再犯，經依法追訴處罰，縱其第三次（或第三次
    以上）再度施用毒品之時間，在初犯經觀察、勒戒或強制戒
    治執行完畢釋放五年以後，已不合於「五年後再犯」之規定
    ，且因已於「五年內再犯」，顯見其再犯率甚高，原實施觀
    察、勒戒或強制戒治，已無法收其實效，即應依該條例第10
    條處罰（最高法院95年第7 次刑事庭會議決議參照）。本件
    被告於強制戒治後五年內已再犯，並經依法追訴處罰，則本
    次再度施用毒品，雖在初犯經強制戒治執行完畢釋放五年以
    後，核諸前揭說明，已不合於「五年後再犯」之規定，附此
    敘明。
四、查海洛因係毒品危害防制條例第2條第2項第1 款所列之第一
    級毒品。核被告所為，係犯毒品危害防制條例第10條第1 項
    之施用第一級毒品罪。被告於施用毒品海洛因而持有該毒品
    之低度行為，應為施用之高度行為所吸收，不另論罪。被告
    前因犯毒品案件，經臺灣桃園地方法院以94年度訴字第 797
    號判處有期徒刑7月確定，於95年7月22日縮刑期滿執行完畢
    ，亦有上開前案紀錄表可按，其於刑之執行完畢後5 年內故
    意再犯本罪，為累犯，應加重其刑。爰審酌被告於強制戒治
    後，仍不知警惕，不思尋求正當之身心發展，竟又施用足以
    導致精神障礙、性格異常，甚至造成生命危險之毒品，戕害
    一己之身心健康，對社會治安可能之危害程度非微，惟其於
    犯罪後尚能坦承犯行等一切情狀，量處如主文所示之刑。
據上論斷，應依刑事訴訟法第273條之1第1項、第299條第1 項前
段，毒品危害防制條例第10條第1 項，刑法第11條前段、第47條
第1項，判決如主文。
本案經檢察官甲○○到庭執行職務。
中    華    民    國    97    年    3     月    31    日
                  刑事第三庭    法  官  蔡玉雪
以上正本證明與原本無異。
如不服本判決應於收受本判決後10日內向本院提出上訴書狀；上
訴書狀應敘述具體理由。未敘述上訴理由者，應於上訴期間屆滿
後20日內向本院補提理由書狀（均須按他造當事人之人數附繕本
）。「切勿逕送上級法院」。
                                書記官  陳昭穎
中    華    民    國    97    年    3     月    31    日
附錄本案論罪科刑法條全文：
毒品危害防制條例第10條
施用第一級毒品者，處六月以上五年以下有期徒刑。
施用第二級毒品者，處三年以下有期徒刑。


司法院資訊處製作；財團法人民間司法改革基金會備份。
